臺灣臺南地方法院刑事判決
110年度易字第606號
公  訴  人  臺灣臺南地方檢察署檢察官
被      告  胡瑋珊



上列被告因業務侵占案件，經檢察官提起公訴（110年度調偵字
第1104號、110年度偵字第6282號），被告就被訴事實為有罪之
陳述，本院合議庭裁定由受命法官獨任為簡式審判程序，判決如
下：
    主  文
胡瑋珊犯業務侵占罪，處有期徒刑陸月，如易科罰金，以新臺幣
壹仟元折算壹日。
未扣案犯罪所得新臺幣陸拾柒萬伍仟伍百零陸元沒收之，於全部
或一部不能沒收或不宜執行沒收時，追徵其價額。
    事實暨理由
一、本件被告所犯係死刑、無期徒刑或最輕本刑為3年以上有期
    徒刑以外之罪，亦非屬高等法院管轄第一審案件之罪，其就
    被訴事實為有罪之陳述，經本院告知簡式審判程序之旨，並
    聽取檢察官及被告之意見後，依刑事訴訟法第273條之1第1
    項之規定，裁定行簡式審判程序，是依刑事訴訟法第273條
    之2規定，本件之證據調查，不受同法第159條第1項、第161
    條之2、第161條之3、第163條之1及第164條至第170條所規
    定證據能力認定及調查方式之限制，並得依同法第310條之2
    之準用同法第454條之規定製作略式判決書（僅記載「證據
    名稱」），合先敘明。
二、本案犯罪事實及證據，除證據補充「被告於本院準備程序及
    審理中之自白」外，餘均引用檢察官起訴書之記載（如附件
    ）。
三、論罪科刑：
㈠、核被告所為，係犯刑法第336條第2項之業務侵占罪。又按數
    行為於同時同地或密切接近之地實施，侵害同一之法益，各
    行為之獨立性極為薄弱，依一般社會健全觀念，在時間差距
    上，難以強行分開，在刑法評價上，以視為數個舉動之接續
    施行，合為包括之一行為予以評價，較為合理，應屬接續犯
    ，而為包括之一罪（最高法院86年台上字第3295號判例意旨
    參照）。被告先後將業務上所收取之款項予以侵占入己，係
    屬密切接近之時間及同地實行，各行為之獨立性極為薄弱，
    依一般社會健全觀念，在時間差距上難以強行分開，應視為
    數個舉措之接續施行，且係出於同一意圖為自己不法所有之
    目的，顯係基於單一犯意，而侵害同一法益，應合為包括之
    一行為，而侵害單一法益予以評價，屬接續犯，故其本件所
    為，應僅成立包括之1罪。
㈡、爰審酌被告擔任告訴人僑鵬旅行社業務員，竟未能謹守職務
    分際、貪圖私利，將其職務上所收取之款項侵占入己，侵害
    告訴人之財產權，所為實有不該，兼衡其犯罪動機、目的、
    手段、所生危害、侵占之金額甚鉅，暨其素行，高職畢業之
    智識程度，目前從事行政助理、未婚、與家人同住之生活狀
    況，坦承犯行之犯罪後態度，迄未與告訴人和解以賠償告訴
    人所受損失等一切情狀，量處如主文所示之刑，以示懲儆。
四、按犯罪所得，屬於犯罪行為人者，沒收之，但有特別規定者
    ，依其規定；前2項之沒收，於全部或一部不能沒收或不宜
    執行沒收時，追徵其價額，刑法第38條之1第1項、第3項定
    有明文。查本件被告所侵占之款項共計780,506元，為其犯
    罪所得，並未據扣案，亦未實際發還告訴人，惟自108年12
    月起至109年6月 止，自被告每月薪水中扣除15,000元，此
    部分應予扣除外，其餘部分即675506元（780506元-105000
    元＝675506元）仍依刑法第38條之1第1項前段、第3項規定宣
    告沒收，於全部或一部不能沒收或不宜執行沒收時，追徵其
    價額。
據上論斷，應依刑事訴訟法第299條第1項前段、第273條之1第1
項、第310條之2、第454條第2項，判決如主文。
本案經檢察官陳于文提起公訴，檢察官董和平陳冠霖到庭執行職
務。

中　　華　　民　　國　　110 　年　　9 　　月　　17　　日
　　　　　　　　　刑事第二庭    法　官　洪士傑
以上正本證明與原本無異
如不服本判決應於收受本判後20日內向本院提出上訴書狀，並應
敘述具體理由。其未敘述上訴理由者，應於上訴期間屆滿後20日
內向本院補提理由書狀（均須按他造當事人之人數附繕本）「切
勿逕送上級法院」。
  　　　　　　　　　　　　　　　書記官　吳鸝稻
中　　華　　民　　國　　110 　年　　9 　　月　　17　　日
所犯法條：
中華民國刑法第336條第2項
對於公務上或因公益所持有之物，犯前條第 1 項之罪者，處 1
年以上 7 年以下有期徒刑，得併科 15 萬元以下罰金。
對於業務上所持有之物，犯前條第 1 項之罪者，處 6 月以上 5
年以下有期徒刑，得併科 9 萬元以下罰金。
前二項之未遂犯罰之。


附件 
臺灣臺南地方檢察署檢察官起訴書
                                   110年度調偵字第1104號
　　被　　　告　胡瑋珊　女　33歲（民國00年0月00日生）
　　　　　　　　　　　　住○○市○區○○路0段00巷00號13
　　　　　　　　　　　　　樓之5
　　　　　　　　　　　　國民身分證統一編號：Z000000000號
上列被告因侵占案件，業經偵查終結，認應提起公訴，茲將犯罪
事實及證據並所犯法條分敘如下：
　　　　犯罪事實
一、胡瑋珊自民國103年2月起迄109年6月30日止，任職於僑鵬旅
    行社有限公司（設高雄市○○區○○○路00號，下稱僑鵬旅行社
    ）台南分公司（位於臺南市○○區○○路0段000號9樓之1），擔
    任業務員，負責向客戶收件代辦簽證及收受代辦費用等工作
    ，為從事業務之人。詎胡瑋珊意圖為自己不法之所有，基於
    業務侵占之犯意，於105年起至109年6月30日止，向客戶收
    受代辦費用後，未全額交回僑鵬旅行社台南分公司，而將其
    中新臺幣（下同）78萬506元侵占入己。嗣因僑鵬旅行社負
    責人黃連同查閱公司帳目，發現應收款項未全額收足，而發
    現上情。
二、案經僑鵬旅行社告訴偵辦。
　　　　證據並所犯法條
一、證據清單及待證事實：
編號 證據名稱 待證事實 1 被告胡瑋珊於偵查中之自白 全部犯罪事實。 2 證人即告訴人僑鵬旅行社負責人黃連同於偵查中之證述 全部犯罪事實。 3 證人即僑鵬旅行社台南分公司協理翁祖馨於警詢時及偵查中之證述 全部犯罪事實。 4 被告親筆書寫，內容為：「本人胡瑋珊已使用掉之金額為780,506，於每月薪水攤還公司1萬五千元，直至結清。於2019 12月份起開始攤還。」之108年12月31日切結書1份 被告侵占公司款項78萬506元之事實。 
二、告訴人僑鵬旅行社負責人黃連同所主張本件被告侵占公司款
    項之金額，屢次變異其詞，先主張侵占金額為1438萬2950元
    ，並提出記載侵占金額為1438萬2950元之相關帳目資料1份
    以為佐證；其後又改稱侵占金額為735萬3690元，並另提出
    記載侵占金額為735萬3690元之相關帳目資料1份以為佐證，
    二者金額差異甚鉅。可知告訴人所主張之侵占金額，是否可
    信，誠屬有疑。另查：
  ㈠公司帳目及應收帳款部分
  ⒈證人黃連同於偵查中具結後證稱：公司代辦簽證，其收款及
    記帳均有其制度，業務員向客戶收款後，必須立即將款項及
    收款聯一起交給公司出納人員核銷，而會計人員也必須每天
    將其記入帳冊，本件之所以時隔數年後，才發現有被告持續
    侵占款項多年，是因為上開制度沒有落實，所以後來帳就亂
    掉了等語。
  ⒉參以僑鵬旅行社台南分公司於109年3月18日發佈「僑鵬旅行
    社台南分公司財務重大宣佈及規定」1份，其內容略為：一
    、總公司於108年下旬已通告，台南分公司各業務人員儘速
    將所負責客戶之款項收受繳回公司，交回公司冲帳。二、公
    司規定如下：①業務人員應於109年3月23日前收回款項，並
    交由會計冲帳；②會計人員將於109年3月26日將電腦中未冲
    帳之欠款交業務人員核對確認；③業務人員若於109年3月31
    日仍無法繳回帳款，一切未收呆帳均由承辦之業務員負賠償
    之責，並任由公司追究，絕無異議等語。
  ⒊告訴人僑鵬旅行社之負責人黃連同於偵查中並自承：業務員
    向客戶收件後，最遲是在交件給客戶時，也就是大約2週內
    收回代辦費用，公司若有正確記載帳目及應收帳款，且即時
    查核，業務人員不可能侵占所收受之代辦費用時間長達約4
    年之久而未被發現，會有此長期侵占公款而未被發現之情形
    ，代表公司應收帳款可能並不正確，且沒有即時查核，經年
    累月，帳目不清；也因為如此，所以公司才會於109年3月18
    日發佈上開「僑鵬旅行社台南分公司財務重大宣佈及規定」
    之公告，主要就是希望一次性的清理帳目和應收帳款；而對
    於因為帳目不清，因此實際上難以證明被告侵占之金額若干
    ，我沒有意見等語。
  ⒋綜上，可知僑鵬旅行社台南分公司因公司收款及會計制度長
    年未落實，造成公司收款及核銷不確實，公司帳目及應收帳
    款長年不清，而無法確認公司帳目及應收帳款之正確性，從
    而，自難以公司所提出之帳目及應收帳款短收之金額，據以
    認定被告所侵占之金額。
  ㈡僑鵬旅行社台南分公司詢問客戶回覆部分
　　證人即僑鵬旅行社台南分公司協理翁祖馨於偵查中證稱：雖
    然公司的帳都亂掉了，但我們有跟客戶確認，以確認被告所
    侵占公司代辦費用之金額等語。然證人黃連同於偵查中證稱
    ：本件被告將其所收受之代辦費用予以侵占部分，包括被告
    負責的客戶長益旅行社部分，此部分我們在民事上有對長益
    旅行社提告該旅行社有98萬9710元之應付款項未給付，同時
    ，就上開金額，我們在刑事上也提告係遭被告所侵占等語。
    僅此一例，即可見告訴人實無法確定公司帳目上所顯示應收
    帳款短收部分之原因究竟為何，究係帳目不正確？或係客戶
    未給付而屬債務不履行？又或確係業務員收款後未繳回而予
    以侵占？均屬不明。且即使經告訴人向其客戶詢問後，仍無
    法確知實情為何，自難以告訴人向其客戶詢問所得之回覆，
    據以認定被告所侵占之金額。
  ㈢從而，本件實無證據可供佐證被告所侵占代辦費之金額確如
    告訴人所主張之1438萬2950元或735萬3690元，告訴人上開
    指訴，即屬無據。
三、核被告所為，係犯刑法第336條第2項業務侵占罪嫌。被告上
    開所為，係基於單一決意，於105年起至109年6月30日止，
    先後將業務上收取之代辦費用侵占入己，各行為之間獨立性
    極為薄弱，依一般社會健全觀念，在時間差距上難以強行分
    開，應各視為數個舉措之接續施行，應合為包括之一行為，
    為接續犯。被告因本案犯行取得犯罪所得現金78萬506元，
    未據扣案，亦未發還或賠償被害人，業據被告供承在卷，請
    依刑法第38條之1第1項前段、第3項規定，宣告沒收，於全
    部或一部不能沒收或不宜執行沒收時，追徵其價額。
四、依刑事訴訟法第251條第1項提起公訴。
　　此　致
臺灣臺南地方法院
中　　華　　民　　國　 110　　年　　6 　　月　　2 　　日
  　　　　　　　　　　　　　  檢  察  官　陳 于 文
本件證明與原本無異
中　　華　　民　　國　 110　　年　　6 　　月　　10　　日
                              書  記  官  陳 信 樺

所犯法條：
中華民國刑法第336條第2項
對於公務上或因公益所持有之物，犯前條第 1 項之罪者，處 1
年以上 7 年以下有期徒刑，得併科 15 萬元以下罰金。
對於業務上所持有之物，犯前條第 1 項之罪者，處 6 月以上 5
年以下有期徒刑，得併科 9 萬元以下罰金。
前二項之未遂犯罰之。